【裁判字號】    98,勞訴,139
【裁判日期】    981019
【裁判案由】    履行協議
【裁判全文】
臺灣臺北地方法院民事判決             98年度勞訴字第139號
原      告  丁○○
訴訟代理人  謝清福律師
被      告  國良油漆工程有限公司
法定代理人  乙○○
上列當事人間履行協議事件，本院於民國98年10月5日言詞辯論
終結，判決如下：
    主  文
被告應給付原告新台幣玖拾陸萬元，及自民國九十八年四月二十
二日起至清償日止，按年息百分之五計算之利息。
訴訟費用由被告負擔。
本判決於原告以新台幣拾貳萬元供擔保後，得假執行。但被告
以新台幣玖拾陸萬元供擔保後，得免為假執行。
    事實及理由
一、原告主張其自民國96年7月5日起，至被告公司上班，負責所
    承攬台灣車輛股份有限公司之ETU700通勤電聯車車身油漆、
    噴漆、塗裝工程，施工地點：新竹縣湖口鄉○○路458號，
    不幸於民國96年9月19日上午10時左右，因不慎撞傷頭部，
    立刻由被告公司負責人乙○○護送到湖口仁慈醫院急救後，
    轉送林口長庚醫院加護病房急救、治療，治療結果，原告經
    勞工保險局審定殘廢程度符合殘廢給付標準表規定之第08項
    ，按審定殘廢之當月起六個月平均月投保薪資43,900元 (日
    給付額1,463.3元)發給07等級職業傷病殘廢給付660日計96
    5,778元，於97年9月25日核付。由於上開職業傷害，致生職
    災補償而生爭執，兩造經新竹縣政府勞工處調解，雙方達成
    下列協議：「(一)資方同意支付勞方補償金額共計170萬元，
    並經由勞方同意，分三期支付予勞方，分別於97年11月15日
    、12月15日及98年1月15日前，金額分別為70萬元、50萬元
    及50萬元，匯入勞方丁○○冬山鄉農會帳號0000000000 000
    ，上述金額如有任何一期未支付，則視同其餘款項全部到期
    。(二)勞資雙方同意於97年10月23日終止勞動契約。(三)殘廢給
    付部分，由資方於97年12月23日前向保險公司申請完成，如
    未能申請或未申請致未給付本項金額時，則由資方依勞保局
    核付之金額96萬元支付勞方 (於98年1月31日前)。(四)除前三
    項外，勞資雙方願放棄任何其他法律上之主張及追訴。(五)本
    案調解成立。」，但被告除履行給付上開協議第一項170萬
    元外，拒不給付第三項96萬元，爰提起本件訴訟。並聲明：
    被告應給付原告96萬元，及自本起訴狀繕本送達翌日起至清
    償日止，按週年利率5%計算之利息，並願供擔保請准宣告假
    執行。
二、被告則以：依97年10月23日新竹縣勞資爭議調解記錄調解結
    論(三)中，就「殘廢給付部分，由資方（即被告）於97年12月
    31日前向保險公司申請完成，如未能申請或未申請致未給付
    本項金額時，則由資方（於98年1月31日前）依勞保局核付
    之金額$960,000元，支付予勞方」一節，達成協議。惟依該
    項規定，資方（即被告）之義務僅為於97年12月31日前向保
    險公司提出理賠申請，亦即資方僅須完成申請之行為即為已
    足。至於保險金額之是否給付及給付之範圍暨金額，則須由
    保險公司依具體事實判斷保險契約所訂保險事故是否確實發
    生而定。本案雙方就系爭調解結論所訂「如未能申請或未申
    請致未給付本項金額」之文字，其真意應僅在於就被告違反
    上開義務之情形予以描述，絕對不及於「原告之受傷程度未
    符合保單條款所訂殘廢等級與給付金額之任一項目」之情形
    。依華山產物保險股份有限公司（下稱華山產險公司）清理
    人財團法人保險事業發展中心98年3月30日 (98)保清(二)總字
    第0158函說明一所載，原告已於97年10月24日完成向該保險
    公司申請傷害險理賠之作為義務，再依保險公司上開來函說
    明二所載，該保險公司未受理本件傷害險理賠申請之理由，
    實係因原告之受傷程度未符合保單條款所訂殘廢等級與給付
    金額之任一項目所致，而非因資方（即被告）未能申請或未
    申請所致。綜上，被告並無違反系爭調解結論所訂作為義務
    之事實至明。然原告卻於不爭執原告已完成系爭調解結論所
    訂作為義務之情形下，仍於其起訴狀第3頁第四點中，以系
    爭調解結論文字中所無規定之「該公司拒絕賠償」為由，請
    求被告給付系爭96萬元之金額，其所為請求實無理由等語置
    辯。並聲明：原告之訴及假執行聲請均駁回，如受不利益判
    決，願供擔保請准宣告免為假執行。
三、兩造不爭執之事實：
(一)原告自96年7月5日起受僱於被告公司，擔任台灣車輛公司之
    ETU700通勤電聯車車身油漆、噴漆、塗裝工作，於96年9月
    19 日上午10時許發生職業災害。
(二)原告以宜蘭縣汽車修理業職業工會為投保單位投保勞工保險
    ，被告未為原告投保勞工保險。
(三)被告為所屬員工向華山產險公司投保團體傷害保險。
(四)原告因上開職業災害，經勞工保險局核定符合殘廢給付標準
    表規定之第08項，發給07等級職業傷病殘廢給付660日計965
    ,778 元，並於97年9月25日核付。
(五)兩造就上開職災補償問題所生爭議，於97年10月23日經新竹
    縣政府調解成立：
    1.被告同意支付原告補償金170萬元，並分別於97年11月15
      日、12月15日及98年1月15日前，分別給付70萬元、50萬
      元及50萬元，如有一期未支付，視為全部到期。
    2.兩造於97年10月23日終止勞動契約。
    3.殘廢給付部份，由被告於97年12月31日前向保險公司申請
      ，如未能申請或未申請致未給付本項金額時，則由被告依
      勞保局核付之金額96萬元，於98年1月31日前支付原告。
    4.兩造願放棄其他法律主張。
(六)被告已依上開調解結論(一)給付原告170萬元補償金。
(七)被告曾以原告名義向華山產險公司申請殘廢給付，華山產險
    公司以原告之受傷程度並未符合保單條款殘廢等級與給付金
    額表之任一項目，拒絕理賠。
四、本件原告依前揭調解結論(三)請求被告給付96萬元，被告則以
    前揭情詞置辯，是本件之爭點厥為：系爭調解結論(三)約定之
    真意為何？被告是否僅負有於97年12月31日前為原告向保險
    公司申請殘廢給付之義務？如被告已依約為原告向保險公司
    申請殘廢給付，經保險公司以不符合保險契約條款約定拒絕
    理賠，被告是否仍負有給付原告殘廢給付之義務？
    經查，證人即調解委員甲○○、涂睿騰、丙○○均到庭結證
    稱：「（法官問：調解結論第三項的爭議為何？）我們當初
    意思是如果被告去申請，申請不到或是沒有去申請，資方還
    是要給付96萬元，且當時本來沒有記載日期所以用括弧補充
    記載。」、證人涂睿騰補充證稱：「被告公司是員工五人以
    上的公司，本來應該要替員工強制加保，但是卻沒有，原告
    是自己向油漆工會投保，所以是原告自己去向勞保局請領殘
    廢給付，我們在調解的時候就知道這件事情，但是資方跟我
    們講，他有投保商業保險，可以去請領，所以如果被告去請
    領到這筆錢，當然可以抵沖不必付給原告，如果被告請領不
    到，或是不去請領，被告就要給原告現金96萬元。」等語，
    顯見依當時調解之真意，如被告公司向華山產險公司請領保
    險給付而遭受拒絕，被告公司亦有給付96萬元之義務，是原
    告之請求，洵屬有據。從而，原告據以提起本訴，請求被告
    給付96萬元，及自本起訴狀繕本送達翌日（即98年4月22 日
    ）起至清償日止，按週年利率5%計算之利息，即無不合，應
    予准許。
五、兩造均陳明願供擔保，聲請宣告假執行及免為假執行，經核
    均無不合，爰分別酌定相當擔保金額准許之。
六、因本案事證已臻明確，兩造其餘主張、陳述及所提之證據，
    經本院審酌後，認與判決結果不生影響，爰不一一論述，附
    此敘明。
七、結論：原告之訴為有理由，依民事訴訟法第78條、第390條
    第2項、第392條第2項判決如主文。
中    華    民    國    98    年    10    月    19    日
                    勞工法庭    法  官  郭美杏
以上正本係照原本作成
如對本判決上訴，須於判決送達後20日內向本院提出上訴狀
中    華    民    國    98    年    10    月    19    日
                                書記官  馮姿蓉


司法院資訊處製作；財團法人民間司法改革基金會備份。
